臺灣高等法院刑事裁定
110年度抗字第1360號
抗  告  人  
即  被  告  郭柏廷



選任辯護人  江仁俊律師
            蔡承學律師
上列抗告人即被告因強盜案件，不服臺灣桃園地方法院中華民國
110年8月11日延長羈押之裁定（110年度訴字第346號），提起抗
告，本院裁定如下：
    主  文
抗告駁回。
    理  由
一、原裁定意旨略以：抗告人即被告郭柏廷因強盜案件，經檢察
    官提起公訴，前由原審訊問被告後，以被告雖僅坦承傷害及
    剝奪告訴人蔡妍珺行動自由之事實，而否認加重強盜犯行，
    但依卷內事證及訊問結果，堪認被告涉犯刑法第330條第1項
    加重強盜之犯罪嫌疑重大，所犯係最輕本刑7年以上有期徒
    刑之罪，且被告歷次所述關於其所實施之行為、共犯蕭聖涵
    、許淽馨參與及分擔之行為等節，均有不符，且與上開共犯
    所供亦有出入，有勾串共犯之虞，況被告所犯為重罪，依逃
    避刑責之人性，亦有逃亡之虞，非予羈押、禁見，顯難進行
    審判，有羈押、禁見之必要，遂於民國110年3月22日，依刑
    事訴訟法第101條第1項第1款、第2款、第3款規定，對被告
    諭知自同日起予以羈押，並禁止接見通信在案。嗣復經原審
    裁定自110年6月22日起延長羈押2月，因延長羈押期限即將
    屆滿，原審復於110年8月11日訊問被告後，以被告雖仍否認
    加重強盜犯行，但其罪嫌重大，仍有前述勾串共犯及逃亡之
    虞，且無從以具保、責付或限制住居等方式替代羈押，而有
    羈押及禁見之必要，乃依上揭規定，裁定自同年月22日起延
    長羈押2月，並禁止接見、通信等語。
二、抗告意旨略以：
　㈠本案起因是被告與告訴人間有債務糾紛，被告在工作上有幫
    告訴人墊付款項，告訴人不願償還，反而責怪被告過於計較
    ，被告也曾因告訴人工作上之問題，導致被告遭老闆無端扣
    薪，且告訴人也曾向被告借款周轉，但告訴人均不承認。又
    告訴人於警詢、偵訊中所述多所出入，且於原審證述時亦有
    不一，顯見告訴人隱瞞本案真相。被告不具法律常識，僅因
    一時衝動沒有思考後果，才導致本案發生，實則被告應無「
    犯罪嫌疑重大」，此與本案「案情重大」不同，自不得羈押
    被告。
　㈡本案共犯均已到案，且被告前經指定新臺幣（下同）7萬元之
    保證金，已足擔保被告日後到庭接受審理，爰請撤銷原裁定
    ，准予被告具保，以保障人權。　　　　
三、按羈押之目的，在於確保刑事偵查、審判程序之完成及刑事
    執行之保全。被告究竟有無刑事訴訟法第101條、第101條之
    1所規定之羈押要件情形，應否羈押，以及羈押後其羈押原
    因是否仍然存在，有無繼續羈押之必要，事實審法院本得斟
    酌訴訟進行程度及其他一切情形而為認定。故受羈押之被告
    除有刑事訴訟法第114條所列情形之一者外，其應否羈押或
    延長羈押，事實審法院自有認定裁量之權，苟無濫用其權限
    之情形，即不得任意指為違法（最高法院109年度台抗字第1
    365號裁定意旨參照）。又對於被告羈押與否之審查，其目
    的既僅在判斷有無實施羈押強制處分之必要，並非認定被告
    有無犯罪之實體審判程序，關於羈押之要件，即無須經嚴格
    證明，以經釋明得以自由證明為已足，至於被告是否成立犯
    罪，乃本案實體上應予判斷之問題。
四、經查：
　㈠被告因加重強盜案件，經原審訊問後，認被告雖否認加重強
    盜之犯行，但亦坦承確有傷害及剝奪告訴人行動自由之事實
    ，佐以卷內之證據即告訴人之證述、診斷證明書、監視器錄
    影畫面翻拍照片、現場採證照片、扣案之手銬、鐵鍊等證據
    ，足認被告涉犯加重強盜之罪嫌重大，而被告對共犯蕭聖涵
    、許淽馨參與犯罪之情節，與告訴人、共犯蕭聖涵所述矛盾
    ，仍有勾串共犯之虞，且本罪為最輕本刑7年以上有期徒刑
    之重罪，衡以脫免刑責、躲避重刑為基本人性，足認被告有
    逃亡之虞，經權衡國家司法權之有效行使及被告人身自由之
    保障，認仍有羈押之必要，遂於被告第1次延長羈押期限屆
    滿前，依刑事訴訟法第101條第1項第1款、第2款、第3款規
    定，於110年8月11日裁定自同年8月22日起延長羈押2月。經
    核與卷內訴訟資料尚無不合，其認事、用法亦無違誤或不當
    （除適用刑事訴訟法第101條第1項第1款外，詳如下述），
    應予維持。
  ㈡被告雖以前詞提抗告，然查：
　⒈原審係依憑被告之供述及上揭各項事證，經互核印證結果，
    始認被告加重強盜之犯罪嫌疑重大，是原審業已釋明其認定
    被告犯罪嫌疑重大之理由，經核尚無違誤或不當之處。而原
    審關於上述犯罪嫌疑之認定，僅在判斷有無對被告實施羈押
    強制處分之要件，並非認定被告有無成立犯罪之實體審判程
    序，無須經嚴格證明，以經釋明得以自由證明為已足，至於
    被告究否成立檢察官指訴之犯罪，乃本案日後審理時應予判
    斷之問題。是以被告徒以告訴人所述前後不符，顯係隱瞞真
    相，其並非犯罪嫌疑重大，故不得羈押云云，為其抗告之理
    由，容係將羈押要件之審查認定，誤認為有無犯罪之實體認
    定，自無足取。
　⒉被告雖於原審訊問時坦承部分事實，但就其所為本案之事實
    範疇及相關共犯究有誰屬，暨其犯罪動機、目的、手法、參
    與程度、彼此角色分配等節，仍與告訴人、共犯蕭聖涵等人
    所述多有不一；而衡酌本件尚在原審審理階段，共犯蕭聖涵
    、許淽馨固已在原審以證人身分行交互詰問，但本案既尚未
    辯論終結，仍有訊問被告及上開共犯之程序，尚難僅以上開
    共犯業經原審交互詰問，即遽認被告已無勾串共犯之虞，其
    理至為灼然。是被告辯稱共犯均已到案，已無羈押原因云云
    ，亦無足取。　　　
　⒊被告涉有加重強盜罪嫌，乃最輕本刑7年以上有期徒刑之重罪
    ，而被告雖否認犯行，然有前揭相關事證為佐，是被告犯罪
    嫌疑實屬重大，其經判處罪刑之可能性甚高，屆時刑罰亦勢
    必非輕。良以重罪常伴逃亡之高度可能，此乃趨吉避凶、脫
    免刑責、不甘受罰之基本人性，故被告規避審判或日後之執
    行實具高度可能，本乎刑事科學之經驗為判斷，當足以使具
    有一般社會通念之人認為被告確有逃亡之高度風險。況被告
    前曾有因他案多次經通緝到案之紀錄，此有本院通緝紀錄表
    在卷可按，益徵其為求脫免刑責而逃亡之可能性甚高，洵堪
    認定確有相當理由足認被告有逃亡之虞。是被告辯稱其前經
    指定7萬元之保證金，已足擔保其日後到庭接受審理云云，
    同無足取。
　⒋本案涉及被告與前揭共犯間之共謀犯罪，若任由被告具保在
    外，以現今通訊軟體技術便捷、迅速、私密之特性，其極易
    透過通訊軟體對外聯繫，而增加與其他共犯勾串之高度風險
    ，本件案情恐將難以釐清，而無從或難以進行後續相關之審
    理，且復有相當理由認被告有逃亡之虞，已如前述。故衡以
    本案情節、目前本案偵查之進度、國家刑事司法權之有效行
    使、公共利益維護、被告人身自由私益及防禦權受限制程度
    等情，經斟酌比例原則，實無從以具保或其他侵害人身自由
    較輕微之方式取代羈押。準此，本件確有羈押之原因及其必
    要，應屬灼然明甚，故原審認有刑事訴訟法第101條第1項第
    2款、第3款羈押事由及必要，並無不合；而被告既有勾串共
    犯之虞，原審審酌本案情節，因而裁定禁止被告接見通信，
    於法同屬有據，亦未違反比例原則。被告徒執前揭情詞抗告
    ，請求具保云云，當無足取。
　⒌至刑事訴訟法第101條第1項第1款羈押事由係指被告逃亡或有
    事實足認其有逃亡之虞，始克當之。然本件卷內並無被告有
    逃亡或逃亡之虞之相關事證，自難謂符合上開羈押事由，故
    原審遽認亦有上開羈押事由，固有未合。惟本件既有上揭其
    他羈押事由，原審予以裁定羈押，於法仍屬有據，對裁定效
    力並不生影響，併此敘明。
五、綜上所述，原審以被告犯罪嫌疑重大，原羈押原因及必要性
    仍然存在，因而裁定延長羈押，並禁止接見通信，核無違誤
    或不當。被告徒執前詞提起抗告，為無理由，應予駁回。
據上論斷，應依刑事訴訟法第412條，裁定如主文。　
中　　華　　民　　國　　110 　年　　8 　　月　　31　　日
　　　　　　　　　刑事第九庭  審判長法　官  潘翠雪
　　　　　　　　　　　　　　　　　  法　官  陳俞婷
　　　　　　　　　　　　　　　　　  法　官  陳信旗
以上正本證明與原本無異。
不得再抗告。
                                    書記官  董佳貞
中　　華　　民　　國　　110 　年　　8 　　月　　31　　日